臺灣臺北地方法院民事裁定      100年度家聲字第692號
聲  請  人  財政部國有財產局台灣北區辦事處
法定代理人  陳文龍
上列聲請人聲請變賣被繼承人沈雲生之遺產事件，本院裁定如下
：
    主    文
准聲請人變賣被繼承人沈雲生（男、民國○○年○月○○日生、身分
證統一編號：Ｚ000000000號、生前住所：台北市○○路○段60之
37號5樓、民國96年1月2日死亡）所遺之台北市○○區○○段一
小段2551建號房屋（建物門牌：信義路4段60之38號5樓，所有權
全部）。
聲請程序費用由被繼承人沈雲生之遺產負擔。
    理    由
一、聲請意旨略以：聲請人經鈞院以96年度財管字第26號民事裁
    定指定為遺產管理人，並以該裁定暨96年度家催字第403號
    民事裁定准對其繼承人、債權人及受遺贈人為公示催告。經
    於96年7月11日、96年8月4日刊報公告，期限分別於97年7月
    10日（對繼承人）、98年2月3日（對債權人等）屆滿；另沈
    雲生於96年1月2死亡，其大陸地區繼承人聲明繼承之期限於
    99年1月1日屆滿。茲有大陸地區人民沈筱蘭就被繼承人沈雲
    生之遺產聲明繼承，前經鈞院96年度聲繼字第12號准予備查
    在案。被繼承人沈雲生遺有台北市○○區○○段一小段2551
    建號房屋（建物門牌：信義路4段60之38號5樓，所有權全部
    ）。依台灣地區與大陸地區人民關係條例第67條及第69條規
    定，大陸地區人民繼承所得財產總額，每人不得逾新台幣2
    百萬元，且不得在台灣地區取得不動產物權，應將該權利折
    算為價額。為利遺產之交付，爰依非訟事件法第166條規定
    ，裁定如主文所示之事項等語。並提出本院96年度財管字第
    26號民事裁定暨確定證明書、96年度家催字第403號民事裁
    定、刊登報紙、繼承人聲明繼承准予備查函及不動產所有權
    狀（以上均為影本）為證。
二、按被繼承人在台灣地區之遺產，由大陸地區人民依法繼承者
    ，其所得財產總額，每人不得逾新台幣二百萬元；遺產中有
    以不動產為標的者，應將大陸地區繼承人之繼承權利折算為
    價額。台灣地區與大陸地區人民關係條例第67條第1項、第4
    項定有明文。又按民法第1179條第1項第2款、第4款規定，
    遺產管理人有為保存遺產必要處置及清償債務或交付遺贈物
    之職務；而同條第2項後段規定，遺產管理人為清償債務或
    交付遺贈物之必要，經親屬會議之同意，始得變賣遺產；同
    法第1132條規定，親屬會議不能召開或召開有困難時，依法
    應經親屬會議之事項由有召集權人聲請法院處理之。由是以
    觀，於親屬會議無法召開時，遺產管理人為清償債務或交付
    遺贈物之必要，即得經聲請法院之同意，變賣遺產。
三、經查，聲請人之前揭主張，業據其提出前揭證據為證，並經
    本院調閱前揭民事卷宗核閱無誤，應堪信為真。因被繼承人
    沈雲生在大陸地區之繼承人沈筱蘭不得在台灣地區取得不動
    產物權，應將其繼承權利折算為價額，且繼承財產總額每人
    不得逾二百萬元；而被繼承人沈雲生其在台之親屬又不足以
    召開親屬會議，故聲請人以遺產管理人之身分，以為移交遺
    產之原因，而聲請本院准予變賣如主文所示之遺產，即無不
    合，應予准許。
四、依非訟事件法第21條第1項，裁定如主文。
中    華    民    國   100    年    8     月    31    日
                  家事法庭法  官  李莉苓
以上為正本係照原本作成。
如對本裁定抗告，須於裁定送達後 10 日之不變期間內，向本院
提出抗告狀。
中    華    民    國   100    年    9     月    1     日
                          書記官  譚鈺陵